【裁判字號】    95,上易,706
【裁判日期】    950810
【裁判案由】    竊盜
【裁判全文】
臺灣高等法院臺中分院刑事判決         95年度上易字第706號
上  訴  人  臺灣彰化地方法院檢察署檢察官
上  訴  人
即  被  告  甲○○
                    （現因另案在台灣彰化監獄執行）
上列上訴人等因被告竊盜案件，不服臺灣彰化地方法院94年度易
字第1513號中華民國95年3月27日第一審判決 （起訴案號：臺灣
彰化地方法院檢察署94年度偵字第4795號），提起上訴，並經臺
灣彰化地方法院檢察署檢察官移送本院併案審理（95年度偵字第
3447號），本院判決如下：
    主  文
原判決撤銷。
甲○○連續共同毀越安全設備竊盜，累犯，處有期徒刑壹年肆月
。
    事  實
一、甲○○前曾有違反麻醉藥品管理條例、賭博、侵占等前科，
    又於民國八十九年九月八日、九十年六月十八日，分別因違
    反毒品危害防制條例、贓物案件，經原審法院各判處有期徒
    刑六月、四月確定，上開二罪並經原審法院於九十年八月二
    十七日以九十年度聲字第一七四一號裁定定應執行之刑為有
    期徒刑八月；另又於九十年七月二日，再因違反毒品危害防
    制條例案件，經原審法院判處有期徒刑八月確定，並於九十
    年九月十日送監執行上開二件有期徒刑八月、八月之刑期，
    嗣於九十二年一月九日執行完畢，並於翌日即九十二年一月
    十日出監，猶不知悔改，竟仍基於意圖為自己不法所有之概
    括犯意，獨自或分別夥同亦有竊盜犯意之姓名、年籍、住居
    所均不詳之成年男子，於下列時間、地點，以下列方式，分
    別竊取他人所有之財物：
  (一)甲○○夥同亦有竊盜犯意之姓名、年籍、住居所均不詳之成
    年男子，共同意圖為自己不法之所有，由甲○○駕駛其不知
    情之母親謝秀蓮所有之車牌號碼三四二九－ＨＲ號之自用小
    客車，並搭載該不詳姓名、年籍、住居所之成年男子，於九
    十四年六月十三日下午二、三時許，將上開小客車停放在彰
    化縣二林鎮後厝里三七五巷十四號旁空地，由甲○○與該不
    詳姓名、年籍、住居所之成年男子二人，以手持不詳物品打
    破丙○○位在彰化縣二林鎮後厝里三七五巷十四號住處一樓
    鋁窗之玻璃，再打開鋁窗越進丙○○上址住處之一樓客廳之
    方式，共同竊取東元牌二十九吋電視機一台及電腦一組（含
    電腦主機一台、電腦螢幕一台、喇叭一組及滑鼠一個），迨
    甲○○與該不詳姓名、年籍、住居所之成年男子二人得手後
    正欲駕車離開之際，適屋主丙○○亦駕車返回上址，而親眼
    目睹甲○○與該不詳姓名、年籍、住居所之成年男子二人坐
    在自小客車內，因發覺有異乃將該自小客車之車牌號碼三四
    二九－ＨＲ號記下。嗣於九十四年六月十六日下午五時二十
    分許，經警持原審法院所核發之搜索票前往彰化縣埤頭鄉○○村○○路二二○號甲○○住處執行搜索時，當場起出屬丙○○所有之電腦一組（含電腦主機一台、電腦螢幕一台、喇
    叭一組及滑鼠一個，均已由丙○○領回），後經警員由電腦
    主機殼內之註記始循線查知失主為丙○○，而丙○○於警局
    訊問時並主動告知警員失竊當日所目擊之可疑車輛車牌號碼
    為三四二九－ＨＲ號。
  (二)甲○○復獨自於九十四年十一月二十日上午六時十分許，在
    彰化縣北斗鎮○○里○○路三六號（舜天企業社），徒手竊
    取丁○○所有之銅塊一百五十公斤得手後，藏放於彰化縣埤
    頭鄉○○村○○路一五五巷內，於同年月二十一日下午一時
    三十分許，由塗雅慧（涉嫌贓物罪部分，另行偵辦）駕駛車
    牌號碼Ｈ五－六三六八號自用小客車，搭載甲○○至上開藏
    放地點，甲○○將上開銅塊搬上車後行李箱時，為警方當場
    查獲，並扣得該批銅塊一百五十公斤。
二、案經彰化縣警察局北斗分局報請臺灣彰化地方法院檢察署檢
    察官偵查起訴及移送併案審理。
    理  由
一、訊據被告甲○○於本院審理時對於上揭犯罪事實，就上開事
    實一(二)之竊盜犯行已坦承不諱，另就上開事實一(一)僅坦承伊
    確曾駕車停放在被害人丙○○上址住處旁空地及確實在伊住
    處查獲丙○○所有之電腦一組（含電腦主機一台、電腦螢幕
    一台、喇叭一組及滑鼠一個）一事，惟矢口否認有何破壞丙○○住處窗戶入內行竊之犯行，並辯稱：那天伊有在丙○○
    家出現，可是丙○○失竊東西不是在那天，作筆錄的時候不
    是那天，伊當時有在現場，有車子來但是不是丙○○開的車
    子伊不知道，當天伊沒有載東西，車上載的人是黃順發，伊
    二人那天是要吃藥，車子停了一會，就有人來云云。經查：
  (一)上開事實一(一)部分：
    證人丙○○於九十五年三月九日原審審理時當庭結證稱：「
    （檢察官問：當時在車上的那二人，有無在庭上？）是當庭
    被告，是當庭被告開的車，因為他座靠近我這邊，我比較看
    的清楚，另外一個我不清楚」；「（審判長問：你確定是在
    六月十三日那天失竊的？）是的」等語明確，參酌以被害人
    丙○○所有之電腦一組（含電腦主機一台、電腦螢幕一台、
    喇叭一組及滑鼠一個）確係在彰化縣埤頭鄉○○村○○路二
    二○號被告住處所起出乙情，足認被告上開所辯顯係事後圖
    卸刑責之砌詞，尚無足採。且本案在原審審理時，原審檢察
    官論告時向原審請求對被告從重量刑後，被告則又表示：伊
    現在承認有偷等詞（見原審卷第八一頁），益徵本件證人丙○○於原審審理時所為之結證應可採信。此外，復有由被害
    人丙○○所出具之贓物認領保管單一紙、三四二九－ＨＲ車
    籍作業系統－查詢認可資料一紙及失竊物品照片八幀附卷可
    稽。再被告於竊得上開電腦一組後即將之置放在其彰化縣埤
    頭鄉○○村○○路二二○號住處內，顯見被告有為自己不法
    所有之意圖甚明。另被告雖辯稱：此部分是黃順發約伊去載
    電腦的云云，然證人黃順發於原審審理時證稱：其並未參與
    此部分竊盜犯行，被查獲的物品亦非其交給被告的等語（見
    原審卷第三四、三五頁），要難遽認此部分之共犯即為黃順
    發。是被告此部分所辯顯係飾卸之詞，難以採信。
  (二)上開事實一(二)部分：
    被告已坦承此部分竊盜犯行不諱，核與告訴人丁○○於警詢
    時之指訴及證人塗雅慧、胡德富分別於警詢、檢察官訊問時
    證述之情節相符，且有由告訴人丁○○所出具之贓物認領保
    管單一紙在卷足憑，被告之自白顯與事實相符。
  (三)綜上所述，本件事證明確，被告上開竊盜犯行洵堪認定。
二、查被告行為後，刑法第五十六條連續犯之規定，業於九十四
    年七月七日修正公布刪除，並於九十五年七月一日施行，則
    被告之犯行，因行為後新法業已刪除連續犯之規定，此刪除
    雖非犯罪構成要件之變更，但顯已影響行為人刑罰之法律效
    果，自屬法律有變更，依新法第二條第一項規定，比較新、
    舊法結果，仍應適用較有利於被告之行為時法律即舊法論以
    連續犯（最高法院九十五年第八次刑事庭會議決議參照）。
    再者，此次刑法第二十八條共同正犯、第四十七條累犯、第
    三十八條沒收等規定，亦均有修正，惟分別比較新、舊法結
    果，對被告之法律效果並無不同，自皆應依被告之行為時法
    律即舊法論處。又按毀越門扇而入室行竊，其越入行為即屬
    侵入住宅，已結合於所犯加重竊盜之罪質中，無更行構成侵
    入住宅罪之理（最高法院二十七年上字第一八八七號判例意
    旨參見），復按窗戶因具有與門扇、牆垣相類之性質，係屬
    安全設備。故核被告所為上開事實一(一)之行為，係犯刑法第
    三百二十一條第一項第二款之毀越安全設備竊盜罪（本件公
    訴人起訴書雖認被告所為係刑法第三百二十一條第一項第三
    款之攜帶兇器竊盜罪，惟此僅係加重條件之不同，尚無庸變
    更起訴法條，併此敘明）；另被告所為上開事實一(二)之行為
    ，係犯刑法第三百二十條第一項普通竊盜罪。被告就上開事
    實一(一)與該不詳姓名、年籍、住居所之成年男子二人，有犯
    意聯絡及行為分擔，為共同正犯。而被告所為前揭二次竊盜
    犯行，時間緊接，所犯基本構成要件相同，顯係基於概括犯
    意反覆為之，為連續犯，依修正前刑法第五十六條規定，應
    論以情節較重之毀越安全設備竊盜罪，並加重其刑。檢察官
    雖僅就被告所為上開事實一(一)之竊盜犯行提起公訴，然被告
    其餘竊盜犯行，與前開經起訴論罪部分，有連續犯之裁判上
    一罪關係，自為本件起訴效力所及，且經檢察官移送併案審
    理，本院自得併予審究。末查被告前曾於八十九年九月八日
    、九十年六月十八日，分別因違反毒品危害防制條例、贓物
    案件，經原審法院各判處有期徒刑六月、四月確定，上開二
    罪並經原審法院於九十年八月二十七日以九十年度聲字第一
    七四一號裁定定應執行之刑為有期徒刑八月；另又於九十年
    七月二日，再因違反毒品危害防制條例案件，經原審法院判
    處有期徒刑八月確定，並於九十年九月十日送監執行上開二
    件有期徒刑八月、八月之刑期，嗣於九十二年一月九日執行
    完畢，並於翌日即九十二年一月十日出監，此有臺灣高等法
    院被告前案紀錄表、在監在押全國紀錄表及臺灣彰化地方法
    院檢察署刑案資料查註紀錄表各一份在卷可稽，其於受有期
    徒刑執行完畢後，五年以內再犯本件有期徒刑以上之罪，為
    累犯，應依修正前刑法第四十七條之規定加重其刑。
三、原審判決對被告論罪科刑，固非無見，惟查：被告所為本件
    二件竊盜犯行，時間僅相隔五個多月，雖被告為上開事實一
    (一)之竊盜犯行之後，即於九十四年六月十六日遭警搜索查獲
    詢問，並經檢察官於九十四年六月二十九日傳喚到庭訊問，
    且期間又有二次因毒品案件遭警查獲，然尚難以此遽認被告
    本件二件竊盜犯行，並非基於意圖為自己不法所有之概括犯
    意所為，是原審誤認被告本件二件竊盜犯行係各別起意，顯
    有未洽。本件被告上訴意旨以原審判決量刑太重，尚非有理
    由，應予駁回。另檢察官上訴意旨指摘原審判決未就上開事
    實一(二)合併判決，非無理由，自應由本院將原審判決予以撤
    銷改判。爰審酌被告之平日素行不良、被告犯罪之動機與目
    的僅為貪圖一時小利、竊盜之手段、所竊得財物之價值、對
    社會治安所生危害之程度及犯罪後之態度反覆不一等一切情
    狀，量處如主文第二項所示之刑，以資懲儆。至扣案之大型
    油壓剪一支、小型油壓剪一支、鐵撬一支、榔頭一支、一字
    起子四支、手電筒一支及白色棉手套一只，經訊之被告均否
    認屬其所有（見原審第八十頁、本院卷第六五頁），雖被告
    迭稱上開扣案物品係黃順發所有，然尚查無證據證明黃順發
    係本件共犯，前已敘明，亦查無其他積極證據足以證明上開
    扣案物品均係被告或共犯供犯本案之罪所用或犯罪預備之物
    ，又均非屬違禁物，核與修正前刑法第三十八條沒收之規定
    要件不符，爰均不予宣告沒收，併此敘明。
四、公訴意旨另略以：被告基於意圖為自己不法所有之概括犯意
    ，先後於九十四年五月二十四日某時，在彰化縣埤頭鄉○○路○段三五三號，以攜帶一字起字一支、手電筒一支、白
    手套一副，大、小型油壓剪各一支、鐵撬一支、榔頭一支等
    工具，趁機行竊戊○○所有之杉林溪茶葉十一罐、梨山茶葉
    十三罐；九十四年六月五日某時，在彰化縣北斗鎮○○里
    ○○路一○九號旁（小燕子檳榔攤），以攜帶一字起  字一
    支、手電筒一支、白手套一副，大、小型油壓剪各一支、鐵
    撬一支、榔頭一支等工具，趁機行竊己○○所有之攜帶型Ｖ
    ＣＤ主機一組；九十四年六月十三日某時，在彰化縣埤頭
    鄉○○路○段六三號，以攜帶一字起字一支、手電筒一支、
    白手套一副，大、小型油壓剪各一支、鐵撬一支、榔頭一支
    等工具，趁機行竊乙○○所有之匯豐銀行信用卡一張、臺中
    銀行信用卡四張（公訴人誤認為一張）、臺中銀行活期  存
    摺一本等物，因認被告連續另涉有刑法第三百二十一條第一
    項第三款之攜帶兇器竊盜罪嫌云云。惟按犯罪事實應依證據
    認定之，無證據不得認定犯罪事實，刑事訴訟法第一百五十
    四條第二項定有明文。次按事實之認定，應憑證據，所謂證
    據，須適於為被告犯罪事實之證明者，始得採為斷罪資料，
    如未能發現相當證據，或證據不足以證明，自不能以推測或
    擬制之方法以為裁判基礎；又認定不利於被告之事實，須依
    積極證據，苟積極證據不足為不利於被告事實之認定時，即
    應為有利於被告之認定，更不必有何有利之證據，最高法院
    五十三年臺上字第二七五○號、三十年上字第八一六號、四
    十年臺上字第八六號分別著有判例可資參照。又認定犯罪事
    實應依證據，為刑事訴訟法所明定，故被告否認犯罪事實所
      持之辯解，縱屬不能成立，仍非有積極證據足以證明其犯
    罪行為，不能遽為有罪之認定，此最高法院三十年上字第一
    八三一號亦著有判例。公訴人認被告此部分另涉有刑法第三
    百二十一條第一項第三款之攜帶兇器竊盜罪嫌，無非係以此
    部分犯罪事實中之供行竊所用之工具係在被告所有之車輛內
    所  起出，及有扣押物品目錄表、扣押物品清單、扣押物品
    證明書、搜索扣押筆錄、逮捕通知書、現場照片十餘幀、被
    害人戊○○、己○○、乙○○三人所立據之贓物認領保管單
    等物在卷可按，為其主要之論據。然查：經訊之被告則堅詞
    否認有犯此三部分攜帶兇器竊盜之犯行，並辯稱：伊都沒有
    去偷，東西都是黃順發拿來的等語。經查：(1)本件此三部分
    雖有被害人戊○○、己○○、乙○○三人所有物品遭竊之陳
    述，然被害人戊○○、乙○○二人於警詢中與被害人己○○
    於警詢及原審審理時均未表示「有親眼目睹被告如何為竊盜
    之行為」並加以指認，且檢察官亦未舉證證明在被告所有之
    車輛內所起出之工具究係如何供行竊所用，又係於何案用何
    工具行竊，再參以本件此部分被害人戊○○、己○○、乙○○三人所有遭竊物品中仍有其他物品未在被告住處起獲等情
    ，綜觀本件卷證資料，公訴人認被害人戊○○、己○○、乙○○三人所有上開物品係遭被告所竊，應均僅係推測之詞。
    (2)又依經驗法則，盜贓物之取得或出於竊盜、收受、故買贓
    物及侵占離本人所持有之物，或因不知情而取得，原因非只
    一端，要難僅因在被告住處有起出被害人戊○○、己○○、
    乙○○三人所有遭竊之部分物品，即率認被告涉有竊盜被害
    人戊○○、己○○、乙○○三人財物之犯行。此外，復查無
    其他積極證據足資證明被告有何竊盜被害人戊○○、己○○
    、乙○○三人所有財物之犯行，此三部分原應為無罪之判決
    ，惟本件公訴人認被告此三部分犯行與上開事實一(一)經本院
    判處有罪部分，具有連續犯裁判上一罪之關係，爰不另為無
    罪之諭知，附此敘明。至被告是否另涉犯有刑法之贓物罪嫌
    ，則應由檢察官另行依法處理，同此敘明。
據上論斷，應依刑事訴訟法第三百六十九條第一項前段、第三百
六十四條、第二百九十九條第一項前段，刑法第二條第一項、修
正前刑法第二十八條、第五十六條、刑法第三百二十一條第一項
第三款、修正前刑法第四十七條、第三十八條第一項第二款，判
決如主文。
本案經檢察官張秋源到庭執行職務。
中    華    民    國    95    年    8    月    10     日
            刑事第七庭  審判長法  官  林  榮  龍
                              法  官  江  錫  麟
                              法  官  許  秀  芬
上列正本證明與原本無異。
本件不得上訴。
                              書記官    瑞  芳
中    華    民    國    95    年    8    月    14     日
附錄本案論罪科刑法條：
刑法第321條：
犯竊盜罪而有左列情形之一者，處六月以上五年以下有期徒刑：
一、於夜間侵入住宅或有人居住之建築物、船艦，或隱匿其內而
    犯之者。
二、毀越門扇、牆垣或其他安全設備而犯之者。
三、攜帶兇器而犯之者。
四、結夥三人以上而犯之者。
五、乘火災、水災或其他災害之際而犯之者。
六、在車站或埠頭而犯之者。
前項之未遂犯，罰之。
                                                      Ａ


司法院資訊處製作；財團法人民間司法改革基金會備份。
